臺灣南投地方法院民事簡易判決
111年度投簡字第36號
原      告  曾宗正  
被      告  陳麗花  
上列當事人間給付票款事件，本院於民國111年4月26日言詞辯論
終結，判決如下：
    主      文
被告應給付原告新臺幣柒拾萬元，及自民國一百一十年十二月九
日起至清償日止，按週年利率百分之五計算之利息。
原告其餘之訴駁回。
訴訟費用（除原告減縮部分外）新臺幣柒仟陸佰元由被告負擔。
本判決第一項得假執行。但被告如以新臺幣柒拾萬元為原告預供
擔保，得免為假執行。
    事實及理由
壹、程序方面：
    訴狀送達後，原告不得將原訴變更或追加他訴。但擴張或減
    縮應受判決事項之聲明者，不在此限。民事訴訟法第255條
    第1項但書第3款定有明文。本件原告起訴時訴之聲明為：被
    告應給付原告新臺幣（下同）100萬元，及自民國105年11月
    23日起至清償日止，按週年利率5%計算之利息。嗣於本院11
    1年3月15日言詞辯論期日時變更訴之聲明為：被告應給付原
    告70萬元，及自109年6月1日起至清償日止，按週年利率5%
    計算之利息。原告上開所為訴之變更，核屬減縮應受判決事
    項之聲明，與前揭規定相符，應予准許。
貳、實體方面：　　
一、原告起訴主張：原告持有被告所簽發如附表所示之本票3紙
    （下合稱系爭本票），兩造約定10萬元每月需給付3,000元
    之利息，嗣於109年5月20日在訴外人洪明登代書處談妥以70
    萬元和解，並約定1年內還完即不需再付利息，如未履行便
    回復原本的約定，但被告給付15萬元後即未依約還款，其中
    有5萬元是在超過1年後才給付，爰依票據之法律關係提起本
    件訴訟等語。並聲明：被告應給付原告70萬元，及自109年6
    月1日起至清償日止，按週年利率5%計算之利息。
二、被告抗辯略以：其已清償94萬元，其希望利息可以少一點，
    且本票3年就罹於時效等語資為抗辯。並聲明：原告之訴駁
    回。
三、法院之判斷：
（一）原告主張其持有被告所簽發之系爭本票等情，業據其提出
      系爭本票影本為證，並經本院於審理時提示原本予被告閱
      覽，被告亦未爭執，本院依調查證據之結果，堪信原告前
      揭主張為真實。
（二）票據上之權利，對匯票承兌人及本票發票人，自到期日起
      算；見票即付之本票，自發票日起算，3年間不行使，因
      時效而消滅。本票未載到期日者，視為見票即付。票據法
      第22條第1項前段、第120條第2項分別定有明文。又消滅
      時效，因左列事由而中斷：一、請求。二、承認。三、起
      訴。左列事項，與起訴有同一效力：一、依督促程序，聲
      請發支付命令。二、聲請調解或提付仲裁。三、申報和解
      債權或破產債權。四、告知訴訟。五、開始執行行為或聲
      請強制執行。時效中斷者，自中斷之事由終止時，重行起
      算。民法第129條、第137條第1項分別定有明文。再消滅
      時效因承認而中斷，為民法第129條第1項第2款所明定。
      所謂承認，乃債務人向請求權人表示認識其請求權存在之
      觀念通知，僅因債務人之一方行為而成立，無須得他方之
      同意。至於承認之方式法無明文，其以書面或言詞，以明
      示或默示，均無不可。故如債務人之一部清償、緩期清償
      或支付利息等，均可視為對於全部債務之承認（最高法院
      101年度台上字第1307號判決意旨參照）。
（三）經查，被告抗辯本票3年即罹於時效，惟本件縱依附表編
      號1所示本票之發票日起算3年，迄108年9月1日始時效完
      成，而被告曾陸續於107年9月7日清償10萬元、107年10月
      1日清償40萬元、108年11月12日清償20萬元、110年2月19
      日清償10萬元、110年6月15日清償5萬元等情，有被告提
      出之收據5紙在卷可憑，其中前揭107年9月7日之收據上另
      記載「前5月份已還90000」，原告並陳稱上開5紙收據，
      部分是清償利息、部分是本金等語，被告亦未爭執，足見
      系爭本票自發票日起，即因被告之一部清償或支付利息而
      有承認之時效中斷事由產生，則被告抗辯系爭本票已罹於
      時效，難認可採。
（四）約定利率，超過週年百分之20者，債權人對於超過部分之
      利息，無請求權。110年1月20日修正前民法第205條定有
      明文。又清償人所提出之給付，應先抵充費用，次充利息
      ，次充原本；其依前二條之規定抵充債務者亦同。民法第
      323條亦有明文。所謂應先抵充之利息，係僅指未超過法
      定利率限制之利息而言，至超過法定利率限制之利息，民
      法第205條既規定債權人無請求權，自難謂包含在內，亦
      不得執該規定，謂債務人就其約定超過法定利率限制之利
      息，已為任意給付（最高法院41年台上字第807號判例參
      照）。經查，自附表編號3所示本票發票日105年11月22日
      即被告確已受領100萬元起算，迄107年9月7日即第3紙收
      據止，經過1年9月餘，因依上開說明，被告於107年9月7
      日給付之10萬元僅能抵充未超過法定利率限制之利息即20
      %，依此計算，此期間利息為35萬元（計算式：【100萬元
      ×20%÷12×21月】＝35萬元，元以下四捨五入），故107年9
      月7日被告給付之10萬元業已均用於支付利息，且仍有25
      萬元利息未償；又107年10月1日被告所給付之40萬元，原
      告陳稱其中25萬元為本金、其餘15萬元為107年9月7日前5
      個月之利息，而此15萬元再加計上開10萬元，亦不超過35
      萬元之利息，故迄此時點為止，利息至少10萬元尚未清償
      完畢，本金則餘75萬元；被告另於108年11月12日給付20
      萬元，依抵充順序言，10萬元用於抵充上開尚未清償完畢
      之利息，其餘10萬元則用於抵充107年10月1日至108年11
      月12日期間之利息，惟仍有5萬元利息未償（1年利息依本
      金75萬元計算20%即15萬元）；而兩造固於109年5月20日
      在洪明登代書處談妥以70萬元和解，並約定被告如於1年
      內清償完畢即可不用再給付利息，惟被告並未於約定期限
      內全部清償，則被告於110年2月19日、110年6月15日所分
      別給付之10萬元、5萬元自均用於抵充利息，故關於本金
      部分，扣除上開25萬元本金後，系爭本票仍有75萬元未償
      ，則原告依票據關係，請求被告給付70萬元，自屬有據。
（五）執票人向匯票債務人行使追索權時，得請求自到期日起如
      無約定利率者，依年利六釐計算之利息，票據法第97條第
      1項第2款定有明文，依同法第124條規定於本票準用之。
      經查，系爭本票未載到期日，依票據法第120條第2項，視
      為見票即付。系爭本票上已載明免除作成拒絕證書，原告
      於聲請支付命令時固主張均係於發票日之翌日即提示，惟
      於本院審理時陳述因為有設定抵押，所以本票都放在代書
      處，故難認原告有於其主張之提示日對被告提示，但原告
      至遲於支付命令送達被告時，可認原告有對被告提示本票
      請求票款，行使追索權之意。從而，原告請求被告自支付
      命令送達翌日即110年12月9日起至清償日止，按週年利率
      5%計算之利息，應屬有據，然逾此範圍之請求，則屬無據
      。
四、綜上所述，原告依票據之法律關係，請求被告給付原告70萬
    元，及自110年12月9日起至清償日止，按週年利率5%計算之
    利息，為有理由，應予准許，然逾此範圍之請求，則無理由
    ，應予駁回。
五、本件事證已臻明確，兩造其餘攻擊防禦方法暨舉證，核與判
    決結果不生影響，爰不逐一論述。
六、本件原告勝訴部分係就民事訴訟法第427條第2項第6款訴訟
    適用簡易程序所為被告敗訴之判決，爰依同法第389條第1項
    第3款之規定，職權宣告假執行。另為衡平被告之利益，爰
    依同法第392條第2項規定，依職權宣告被告為原告預供擔保
    ，得免為假執行。
七、本件訴訟費用額確定為7,600元（即裁判費7,600元），依民
    事訴訟法第78條，由被告負擔。
中　　華　　民　　國　　111 　年　　5 　　月　　10　　日
                        臺灣南投地方法院南投簡易庭
                              法  官  丁婉容  
以上為正本係照原本作成。
如不服本判決，應於送達後20日內，向本院提出上訴狀並表明上
訴理由，如於本判決宣示後送達前提起上訴者，應於判決送達後
20日內補提上訴理由書（須附繕本）；並向本院繳足上訴裁判費
。　　　　　　　　　　　　　　　
中　　華　　民　　國　　111 　年　　5 　　月　　10　　日
                              書記官  詹書瑋 
　　　　　　　　　　　　　　　
附表：
編號 票據號碼 票面金額（新臺幣）  發  票  日  到  期  日 1 NO733902  30萬元 105年9月1日 未載 2 NO733907 20萬元 105年10月12日 未載 3 NO733916 50萬元 105年11月22日 未載